臺灣臺北地方法院刑事判決　　　　　　 95年度重訴字第130號
公　訴　人　臺灣臺北地方法院檢察署檢察官
被　　　告　戊○○
選任辯護人　趙元昊律師
　　　　　　許瑞榮律師
　　　　　　姜明遠律師
被　　　告　乙○○原名黃塗乾.
選任辯護人　蔡宏修律師
上列被告因毒品危害防制條例案件，經檢察官提起公訴（95年度
偵字第1424號），本院判決如下：
    主  文
戊○○、乙○○共同販賣第一級毒品，均處無期徒刑，褫奪公權
終身，扣案如附表一所示之物均沒收銷燬之，扣案如附表二所示
之物均沒收。
    事  實
一、戊○○、乙○○及綽號「阿華」之成年男子為圖販毒獲利，
    明知海洛因係經行政院公告管制進出口之違禁物品，及毒品
    危害防制條例所列管之第一級毒品，竟仍基於自大陸購買第
    一級毒品海洛因私運返臺販售之犯意聯絡，而共同謀議集資
    ，先由「阿華」至大陸地區安排好以每塊海洛因磚新臺幣（
    下同）58萬7,500元之價格，共計要購入3塊，並安排好買家
    後，乙○○乃於94年3月8日，分別以不知情之妻馮家鳳、其
    姐丙○○名義，各匯款33萬7,500元及25萬元，至指定之謝
    憲宗銀行帳戶（上海商業儲蓄銀行臺南分行，帳號為000000
    00000000）內，戊○○乃於94年3月9日、10日，分別以其不
    知情之妻丁○○名義，各匯款58萬7,500元至指定之謝憲宗
    、林詠琪（臺新國際商業銀行，帳號為00000000000000）銀
    行帳戶內（其中匯款至謝憲宗銀行帳戶部分，因該帳戶經禁
    止交易，而未能完成匯款，戊○○要再匯款時，本件即被查
    獲，故未再匯款），而共同犯入海洛因3塊；為了將前揭已
    購得之海洛因毒品私運來臺交付與買家，戊○○乃找上甲○○，要其為之前往大陸地區私運海洛因回臺交付給買家，事
    成後即許以每塊海洛因磚8萬元之報酬，甲○○因己身經濟
    因素遂應允之，而與之共同基於運輸第一級毒品及私運管制
    物品進口之犯意聯絡及行為分擔，甲○○乃將戊○○之聯絡
    電話0000000000號記載於筆記本上，於94年3月10日夜間8、
    9 時許，戊○○撥打甲○○所使用0000000000號行動電話，
    約在臺北市○○路○段加油站旁之某撞球場見面，戊○○乃
    先交付甲○○前往大陸地區所需之車資、食宿等費用4萬
    3,000 元，及新臺幣百元紙幣半張，並告以至大陸地區後，
    可以「阿華」所使用之門號00000000000號電話聯繫，待其
    運輸海洛因返臺後，至圓山捷運站出口處，會有買主持另半
    張新臺幣百元紙幣前來，核對無誤取貨後，即會交付約定之
    報酬（甲○○之前積欠戊○○7萬元，約定在本次報酬中抵
    銷，扣除前揭交付4萬3千元費用，剩餘12萬7,000元），甲○○其後於94年3月12日下午，搭乘長榮航空公司BR817號班
    機抵達澳門，再搭乘巴士轉往大陸地區廣東省深圳市，並以
    前揭「阿華」之電話取得聯繫後，「阿華」乃將之安排在深
    圳市之「金海酒店」投宿，於94年3月16日上午7時30分許，
    「阿華」持前揭購得之海洛因共分裝成6包至金海酒店，並
    以膠布1張將該海洛因綑綁在甲○○之腹部後，於同日下午
    ，甲○○自澳門搭乘長榮航空公司BR802號班機入境臺灣地
    區桃園中正國際機場，而將管制進口之第一級毒品海洛因自
    大陸地區走私、運輸入境臺灣地區，惟尚未及依約前往交付
    給買家之際，旋於當日下午3時40分許，為法務部調查局航
    業海員調查處人員當場查獲，並自甲○○身上扣得自大陸地
    區走私進入臺灣地區販入後尚未販出之第一級毒品海洛因6
    包（查獲後送驗，驗餘淨重合計976.71公克，空包裝重37.
    29公克，純度71.36％，純質淨重696.98公克）、膠布1張及
    新臺幣百元紙鈔半張等物（扣案物詳如附表所示）；其後依
    甲○○之供述，始循線查獲戊○○、乙○○二人。
二、案經法務部調查局航業海員調查處移送臺灣臺北地方法院檢
    察署檢察官偵查後起訴。
    理  由
壹、程序（即證據能力）部分：
一、被告之選任辯護人否認共犯甲○○下列在本院審理外陳述之
    證據能力。查：
    1.按被告以外之人於審判外向法官所為之陳述，得為證據；
      被告以外之人於偵查中向檢察官所為之陳述，除顯有不可
      信之情況者外，得為證據；刑事訴訟法第159條之1定有明
      文；此為傳聞法則之例外規定。對照該條之立法說明：被
      告以外之人（含共同被告、共犯、被害人、證人等）於法
      官面前所為之陳述（含書面及言詞），因其陳述係在法官
      面前為之，故不問係其他案件之準備程序、審判期日或民
      事事件或其他訴訟程序之陳述，均係在任意陳述之信用性
      已受確定保障之情況下所為，因此該等陳述應得作為證據
      。故就下列共犯甲○○在其另案被訴運輸毒品審理時向法
      官所為之陳述，有證據能力。
    2.按檢察官職司追訴犯罪，就審判程序之訴訟構造言，檢察
      官係屬與被告相對立之當事人一方，偵查中對被告以外之
      人所為之偵查筆錄，或被告以外之人向檢察官所提之書面
      陳述，性質上均屬傳聞證據。自理論上言，如未予被告反
      對詰問、適當辯解之機會，一律准其為證據，似有違當事
      人進行主義之精神，對被告之防禦權亦有所妨礙；然而現
      階段刑事訴訟法規定檢察官代表國家偵查犯罪、實施公訴
      ，必須對於被告之犯罪事實負舉證之責，依法其有訊問被
      告、證人及鑑定人之權，證人、鑑定人且須具結，而實務
      運作時，偵查中檢察官向被告以外之人所取得之陳述，原
      則上均能遵守法律規定，不致違法取供，其可信性極高，
      為兼顧理論與實務，乃於修正刑事訴訟法時，增列第一百
      五十九條之一第二項，明定被告以外之人（含共同被告、
      共犯、被害人、證人等）於偵查中向檢察官所為陳述，除
      顯有不可信之情況者外，得為證據（最高法院93年度臺上
      字第2397 號、94年度臺上字第629號判決要旨參照）查，
      共犯甲○○下列偵查中對於被告戊○○之指訴，係經過具
      結擔保，而辯護人又未就其所為之陳述有何顯不可信而足
      以影響證據能力之情形舉證證明，故按上所述，其於偵查
      中之具結證言自有證據能力。
    3.按被告以外之人於檢察事務官、司法警察官或司法警察調
      查中所為之陳述，與審判中不符時，其先前之陳述具有較
      可信之特別情況，且為證明犯罪事實存否所必要者，得為
      證據，刑事訴訟法第159條之2定有明文。查，就共犯甲○○下列在法務部調查局航業海員調查處人員之陳述，經本
      院調取該次詢問錄音勘驗結果，確係全程錄音，且係被告
      與詢問人之一問一答對談，內容與卷附該次調查筆錄大致
      相符，有本院勘驗筆錄（見本院96年4月17日勘驗筆錄）
      可按。又依共犯甲○○就此於本院審理時所述：（你在調
      查局製作筆錄時，調查員有無跟你誘導，要你指認在庭的
      被告戊○○？）什麼是誘導，伊聽不懂意思，（就是有無
      明示或暗示你，說要你帶毒品回來的人，就是被告戊○○
      ？）可能是伊的腦筋不好，無法瞭解什麼方式是誘導等語
      。及證人即本件查獲被告並製作調查筆錄之調查員陳朝維
      於本院審理時所述：（當時詢問的過程，是否有按照正當
      程序進行？）是，（有無威脅利誘甲○○的情況？）沒有
      ，（有無刑求逼供的情況？）沒有，（是否他自行陳述運
      輸毒品的過程？）是，（你有無要求他一定要做如何的陳
      述？）沒有，隨他講等語（以上見本院96年6月14日審判
      筆錄）。顯見共犯甲○○於調查處人員中之陳述，並未經
      過任何強暴、脅迫、詐欺、利誘等外力干擾，而係基於其
      個人自由意識。而共犯甲○○於該次詢問後之陳述，又有
      如下述不一之處，然其先前於調查處人員中之陳述，又有
      如下列事證可以證明具有較可信之特別情況，且為證明被
      告之犯罪事實存在所必要，按上所述，自應認具有證據能
      力。
二、被告之選任辯護人否認下列通訊監察譯文之證據能力。按偵
    查犯罪機關依法定程序監聽之錄音，如已依法踐行調查證據
    程序，非不可採為認定犯罪事實之基礎，此觀刑事訴訟法第
    165條之1第2項規定即明（最高法院93年度臺上字第6510 號
    判決意旨參照）。查，本件於下列行為時間，對各該行動電
    話執行通訊監察，業經法務部調查局航業海員調查處聲請臺
    灣臺北地方法院檢察署檢察官准許核發通訊監察書，有各該
    通訊監察書影本（見法務部調查局航業海員調查處卷宗第52
    至61頁）附卷可稽。而此通訊監察譯文之內容，亦確為受通
    訊監察人之對話，業據共犯甲○○及被告二人於本院審理時
    自承在卷（見本院96年6月14日審判筆錄），依上開說明，
    自有證據能力。至於被告之選任辯護人以：本件並無相當之
    理由認有實施通訊監察之必要性，況且下列所得之監聽資料
    ，均係接續監察，是否期滿有繼續監察之必要等為由，而否
    認本件通訊監察之合法性。然依證人陳朝維就此於本院審理
    時所述：（你從何時開始監聽本案？）93年底，（是根據什
    麼事證而開始監聽？）集團裡面，這個幕後有集團，是先監
    聽集團的那些人，才延續監聽過來等語。難認本件無實施通
    訊監察之必要性，被告之辯護人執此否認該通訊監察之合法
    性云云，難以憑採。況且，本件係針對販賣第一級毒品之重
    罪進行通訊監察，而本件查獲第一級毒品海洛因數量甚鉅，
    對於公共利益所生之危害甚為重大，縱令有如辯護人前揭所
    指瑕疵之處，然經利益權衡結果，本件公共利益之維護亦顯
    然優於被告個人隱私權之保障，故本於社會安全秩序維護之
    觀點，更應執以作為本案認定犯罪事實所憑之證據。
三、被告之選任辯護人否認下列法務部調查局聲紋鑑定報告書之
    證據能力。查該鑑定報告書本質上雖係鑑定人員於審判外之
    書面陳述，然此係法務部調查局於本件偵查時，受偵查檢察
    官之囑託而所為之鑑定書面報告，是屬刑事訴訴法第159條
    第1項「被告以外之人於審判外之言詞或書面陳述，除法律
    有規定者外，不得作為證據。」，所稱「法律有規定者」之
    例外情形，此因「鑑定之經過及其結果，應命鑑定人以言詞
    或『書面』報告」，同法第206條第1項亦規定甚明，是鑑定
    人以書面為鑑定報告提出於法院，依刑事訴訟法第159條第1
    項立法理由及同法第206條第1項規定，即具有證據能力。至
    於被告之選任辯護人執以前揭通訊監察過程不合法，該聲紋
    鑑定報告書係基於此違法取得之錄音資料而為，因此衍生之
    證據為無證據能力云云。查該次通訊監察過程，並無辯護人
    所指不合法之處，已如前述，其執此為由否認該鑑定報告書
    之證據能力云云，自無足取。
四、除前開證據外，以下其餘本院援引之人證或物證，當事人均
    同意作為證據使用，且於本院審理期日提示時，均未聲明異
    議，又經本院審認結果，尚無不得為證據之情形，且以之作
    為證據尚屬適當，依刑事訴訟法第159條之5之規定，均認有
    證據能力。
貳、實體部分：
一、認定犯罪事實所憑之證據：
    (一)甲○○前揭以膠布將海洛因6包綑綁在腹部後，搭乘飛機
      將之自大陸地區私運進入臺灣地區，旋為法務部調查局航
      業海員調查處人員當場查獲，並自甲○○身上扣得該海洛
      因6包、膠布1張，及用以與買家核對用之新臺幣百元紙鈔
      半張等物（扣案物如附表所示），業據共犯甲○○於本院
      審理時以證人身分證述明確在卷，且經證人即本件查獲甲○○運輸毒品入境之法務部調查局航業海員調查處承辦人
      陳朝維於本院審理時證述屬實（見本院96年6月14日審判
      筆錄），並有該扣案物可資佐證，及卷附甲○○之入出境
      紀錄查詢資料足憑（見法務部調查局航業海員調查處卷第
      91頁）。而扣案之6包白色粉末經送驗結果，均含第一級
      毒品海洛因成分（合計淨重976. 71公克，空包裝重37.29
      公克，純度71.36％，純質淨重696.98公克），亦有法務
      部調查局94年5月11日調科壹字第080009216 號鑑定通知
      書（見同上卷第62頁）附卷可稽。
    (二)而甲○○前揭至大陸地區私運海洛因入境，確係受被告戊○○所邀，要其為之前往大陸地區私運海洛因回臺交付給
      買家，事成後即許以每塊海洛因磚8萬元之報酬，甲○○
      因己身經濟因素才應允之，甲○○並將被告戊○○之聯絡
      電話0000000000號記載於筆記本上，其後被告戊○○於前
      揭時、地，撥打甲○○所使用0000000000號行動電話，相
      約見面，被告戊○○先交付甲○○前往大陸地區所需車資
      食宿等費用，及上開扣案之新臺幣百元紙幣半張，並告以
      至大陸地區後，可以「阿華」所使用之門號00000000000
      號電話聯繫，待其運輸海洛因返臺後，至圓山捷運站出口
      處，會有買主持另半張新臺幣百元紙幣前來，核對無誤取
      貨後，即會交付約定之報酬，甲○○依指示前往大陸地區
      與「阿華」之人聯繫，「阿華」將前揭6包海洛因以膠布
      綑綁在甲○○之腹部後，甲○○即搭乘飛機返回臺灣地區
      等事實，則據共犯甲○○於其被訴運輸毒品案件另案審理
      時陳稱：93年3月10日晚上8、9點約伊在臺北市○○路○段
      加油站旁的撞球場碰面，該撞球場位於地下室，這次他有
      拿4萬3千元給伊，作為買機票及大陸住宿的費用，並交給
      伊扣案的一百元半張紙幣，叫伊帶東西回來後，再搭車到
      圓山捷運站出口，有人另半張一百元與伊核對，若是對，
      伊就將東西交給該人，該人會再交給伊24萬元，但是該24
      萬元必須先扣除4萬3千元買臺北到澳門的來回機票，及出
      國的7萬元費用，伊就拿4萬3千元買臺北到澳門的來回機
      票，於94年3月12日下午3點左右，搭長榮BR817號班機前
      往澳門再轉巴士到深圳，伊再撥打阿宏給伊的阿華電話，
      伊與阿華聯繫到後，94年3月14日他就安排伊住在深圳的
      金海酒店，94年3月15日阿華說翌日伊可以帶東西回臺灣
      ，所以翌日即94年3月16日早上7點30分他拿了六包東西給
      伊，叫伊帶回臺灣，阿華是用扣案的塑膠袋將東西綁在伊
      的腹部等語明確（以上見臺灣桃園地方法院94年度重訴字
      第32號卷第107頁）。而其於該案中所稱「阿宏」之人要
      其前往大陸地區運輸本件毒品入境，該「阿宏」之人即為
      本件被告戊○○乙節，則據共犯甲○○於本案偵查中以證
      人身分指陳明確在卷（見95年度偵字第1424號卷第99至
      100頁）。本件被告戊○○前揭邀其運輸海洛因，共犯甲○○因此將被告戊○○之前揭行動電話號碼、「阿華」前
      揭聯絡電話記載在其筆記本內，亦有卷附共犯甲○○之筆
      記本影本（見法務部調查局航業海員調查處卷第7頁）可
      按。
    (三)依卷附共犯甲○○前揭行動電話之通訊監察譯文，被告戊○○於94年3月7日確有撥打電話給共犯甲○○，而該通電
      話之則內容為：B（即被告戊○○）：「叔仔」，你星期
      一去工廠，星期一；A（即甲○○）：星期一，下星期一
      ；B ：對，下星期一，到時我再與你聯絡，原則上星期一
      （見法務部調查局航業海員調查處卷第129頁）。而該通
      電話之目的，依共犯甲○○於法務部調查局航業海員調查
      處詢問時所述：此通電話內容係「阿宏」與伊的對話，「
      阿宏」要伊於星期一準備赴大陸拿毒品，工廠是大陸的意
      思等語（見同上卷第11頁）。又被告戊○○於94年3月10
      日撥打電話給共犯甲○○，該通電話之內容為：B:你那個
      戶頭不對，匯不進去；A：不對；B：錢要匯也匯不進去；
      A ：匯不進去，我晚一點會過去拿；B:好，你晚一點再過
      去拿；A：我七、八點再過去，我傳好了，我準備東西，
      我傳好了，我順便跟你講個事情，你叫他準備什麼東西，
      我再告訴你（見同上卷第132頁）。而該通電話之目的，
      依共犯甲○○於法務部調查局航業海員調查處詢問時所述
      ：此通電話內容係「阿宏」與伊的對話，由於伊先前已給
      「阿宏」伊的陽信銀行之帳戶，要「阿宏」匯款給伊，但
      「阿宏」來電稱伊的帳戶匯款進不去，所以伊於94年3月
      10日晚上8、9點，伊至臺北市○○路○段加油站旁之撞球
      室（位於地下室），「阿宏」當場交付給伊4萬3千元，做
      為機票及大陸住宿所需之費用，且「阿宏」跟伊講說，等
      伊回臺灣後再給伊24萬元，但仍要扣掉第一次出國伊給「
      八妹」的7萬元費用等語。可見被告戊○○確有與共犯甲○○聯繫本件前往大陸地區運輸毒品，並表示要將本件報
      酬匯款至其銀行帳戶之事。
    (四)而本件共犯甲○○攜帶海洛因入境被查獲後，被告戊○○
      於96年3月16日下午5時56分、6時32分，有以前揭所使用
      之0000000000號行動電話撥打共犯甲○○0000000000號行
      動電話之紀錄，直到下午7時18分許共犯甲○○接通後，
      依其等通話內容顯示：B（即被告戊○○）：「伯仔」；A
      （即甲○○）：我是「阿伯仔」，我車子慢分，你現在晚
      一點要那邊見面；B：我那天跟你講那邊；A：那邊？B：
      我那天跟你講那邊沒有；A：好，晚一點去那邊等語；有
      共犯甲○○行動電話通訊監察譯文（見同上卷第133至134
      頁）在卷足憑。更可見在共犯甲○○將海洛因運輸入境臺
      灣地區後，被告戊○○確有要其至指定地點交付給買家之
      情，所以在當天甲○○入境後，被告戊○○才會一再撥打
      電話給甲○○，並確定先前約定前往交付毒品之地點。
    (五)而在共犯甲○○前往大陸地區運輸毒品返回臺灣地區之前
      ，被告乙○○於94年3月8日，分別以其妻馮家鳳、其姐丙○○名義，各匯款33萬7,500元及25萬元，至謝憲宗銀行
      帳戶內，被告戊○○於94年3月9日、10日，分別以其妻丁○○名義，各匯款58萬7,500元至謝憲宗、林詠琪銀行帳
      戶內，其中匯款至謝憲宗銀行帳戶部分，因該帳戶經禁止
      交易，而未能完成匯款等情，則有上海商業儲蓄銀行臺南
      分行94年3月23日上臺南字第09400051號函及所檢附之交
      易明細表（見法務部調查局航業海員調查處卷第101頁）
      與安泰商業銀行興隆分行95年6月30日安興字第095600006
      2號函及所檢附之匯款委託書、電告匯入款項查詢單等（
      見95年度偵字第1424號卷第133至140頁）附卷可稽。
    (六)前揭門號00000000000號電話，係甲○○到達大陸地區後
      與「阿華」聯繫所用，已如前述。而依甲○○於本院審理
      時所述，其到達大陸地區後，均係與「阿華」聯繫有關毒
      品事宜。可知「阿華」之人確係在大陸地區負責購買本件
      毒品事宜。而依卷附被告乙○○所使用之0000000000號行
      動電話通訊監察譯文，其在本件匯款之前，即有撥打「阿
      華」前揭電話之紀錄：
      1.於94年3月7日夜間6時25分之通話內容為：A（即被告乙○○）：我匯85給你；B（即「阿華」）：我知道；A：
        我匯85給你；B：好，你跟「志鴻」說，錢明天要匯過
        去，明天東西有，你叫他「伯仔」，是星期四、五，你
        聽懂嗎？A：我知，我知，你存貨多少給你；B：二個；
        A ：二個半吧；B：半個給你；A：你1.5就好，二個半
        ，我們二個；B：我本來就是要半個給你，一個是47.5
        本錢（見法務部調查局航業海員調查處卷第169至170頁
        ）。
      2.同日夜間8時又撥打電話給「阿華」，通話內容為：B：
        上海銀行，臺南分行，0000000000000謝憲宗，謝謝的
        謝，吳宗憲的憲，宗教的宗；A：好，上海銀行臺南分
        行00000000000000謝憲宗，B：對對對；A：好（見法務
        部調查局航業海員調查處卷第172頁）。
      3.94年3月9日下午5時49分被告戊○○使用被告乙○○之
        行動電話，撥打電話給「阿華」，通話內容為：A（即
        被告戊○○）：你沒有告訴我幾號；B：臺新；A：臺灣
        的臺；B：對，新店的新，北高分行，帳號00000000000
        000雙木林，詠，一個言再一個永，林詠琪；A：那個琪
        ；B：一個王再一個其（見法務部調查局航業海員調查
        處卷第173頁）。
      依卷附被告戊○○所使用之0000000000號行動電話通訊監
      察譯文，其在本件匯款之後，即有撥打「阿華」所使用之
      前揭電話。於94年3月10日，通話內容則為：A（即被告戊○○）：有聽到嗎，你明天就會收到；B（即「阿華」）
      ：匯了？什麼名字？A：我太太名字丁○○。
      以前揭被告在匯款前、後分別與「阿華」之人通話內容，
      可知本件係先由「阿華」之人在大陸地區安排好購買3塊
      海洛因之價款，被告戊○○、乙○○才分別撥打前揭電話
      與「阿華」之人聯繫匯款事宜，並依此為前揭匯款。佐以
      被告乙○○前揭與「阿華」之「半個給你」對話，及被告
      戊○○與「阿華」94年3月15日之通話內容：A（即被告戊○○）：好，三塊；B（即「阿華」）：走三個回去，你
      同樣是二塊半，我是半塊等語，我剩半個（見法務部調查
      局航業海員調查處卷第163頁）。可見被告戊○○、乙○○係與「阿華」之人共同合資購買，渠等才會為此數量如
      何分配之對話。
    (七)依卷附被告乙○○所使用之0000000000號行動電話通訊監
      察譯文，其於94年3月16日甲○○被查獲當天即有為此撥
      打數聽電話，而欲透過熟識管道瞭解甚至疏通本案，其各
      次之對談內容如下：
      1.A（即被告乙○○）請找漂漂；B：稍等；A：你UNCLE呢
       ？C：在基隆；A：在基隆海調處他有認識人嗎？C：海調
       處，我給你他手機你直接問他，你說你叫阿乾，他就知
       道了。
      2.A：UNCLE，我阿乾，我這邊有事情想麻煩你，看你方便
        ？我一個朋友爸爸，不知出了什麼事，你基隆海調處你
        熟嗎？B：海調處我現在不熟。
      3.A：UNCLE，歹勢，我阿乾，向你請教一下，海調處是啥
        米單位？B：調查局基隆海員調查處…A：他是專門幹嗎
        的？B：跟調查局一樣（以上見法務部調查局航業海員
        調查處卷第179至184頁）。
      而當日被告戊○○亦有使用乙○○上開行動電話，撥打前
      揭「阿華」在大陸地區所使用之電話，各該次通話之內容
      為：
      1.A（即被告戊○○）：「伯仔」是不是坐今天的飛機？B
        （即「阿華」）：對啊…還沒到嗎？A人屌車啦，沒到
        …現在在基隆啦，基隆啥米調查，海巡調查處…對啊，
        我現在叫人去瞭解一下。
      2.A：剛剛瞭解是屌車啦；B：對；A：對啦，我現在叫人
        去瞭解一下，看是不是屌車…B：在我們這邊還是在那
        邊；A：在我們這邊；B：在臺灣這邊？A：對，在臺灣
        這邊（以上見法務部調查局航業海員調查處卷第185至
        189頁。
      更可認本件被告二人確係與「阿華」之人合資購買前揭毒
      品，而在甲○○當天返回臺灣地區入境，遲遲未能依約前
      去交貨給買家，被告二人察覺有異時，才會撥打電話欲透
      過管道瞭解甚至疏通本案，亦才會撥打電話與在大陸地區
      之「阿華」聯繫。
    (八)前揭通訊監察之內容，確係被告戊○○、乙○○與共犯甲○○本人之對話，則據被告戊○○、乙○○、共犯甲○○
      於本院審理時自承在卷（見本院96年6月14日審判筆錄）
      ，偵查中並經檢察官將該通訊監察錄音資料送法務部調查
      局與被告戊○○、乙○○之聲音作聲紋鑑定結果，確與被
      告戊○○、乙○○之聲音音質相同，有該局95年3月30日
      調科參字第09500133080號聲紋鑑定報告書（見95年度偵
      字第1424號卷第51至71頁）在卷足憑。
    (九)本件雖因共犯甲○○入境後尚未及依約前往交付給買家之
      際即查獲，且被告復否認本件犯行致未能明確得具體之獲
      得利潤。惟查，本件所查獲之海洛因合計淨重976.71公克
      ，且被告二人於偵查中均陳稱已身無施用毒品之行為（見
      95年度偵字第1424號卷第34頁），故此顯非供個人施用之
      物品。佐以本件係委請共犯甲○○前往大陸地區攜帶入境
      ，約定之報酬為24萬元，且事前即先交付費用4萬3千元。
      苟非有豐厚之利潤，當不致事前即為此費用支出，且事後
      許以如此高額之報酬，況且，販賣海洛因事涉重典，苟非
      有利可圖，被告當無甘冒此風險，自大陸購入海洛因再私
      運入境後轉售他人之可能。故本件被於購入上揭海洛因時
      ，確具有營利意圖，至屬灼然。被告與「阿華」之人基於
      彼此間事前之謀議，由「阿華」先赴談妥、安排購得海洛
      因事宜，被告二人則負責集資匯款，再由被告戊○○負責
      尋找甲○○前往運輸海洛因入境以交付買主，被告與「阿
      華」之人就意圖營利犯入海洛因並私運入境臺灣地區之犯
      行，被告與「阿華」之人及甲○○就運輸海洛因及私運管
      制物品等犯行，分別具有犯意聯絡及行為分擔，為共同正
      犯，至為明確。
二、對被告辯解之判斷：
    (一)被告戊○○之選任辯護人雖以：本件調查員陳朝維於94年
      6 月27日製作共犯甲○○調查筆錄時，有提供被告戊○○
      之相片，然共犯甲○○並未指認該「阿宏」之人為被告戊○○，況且，共犯甲○○在本案偵查中檢察官訊問時，亦
      曾經表示，是因為跟被告戊○○借錢，戊○○叫人來毆打
      ，才挾怨報復誣指被告戊○○，而共犯甲○○在法院審理
      時已經表明先前所稱「阿宏」之人並非被告戊○○，本件
      係「阿華」之人託其前往大陸地區運輸海洛因入境等為由
      ，而否認共犯甲○○上開證述之真實性。本院按被告、被
      害人或證人之陳述有部分前後不一致或相互間有所歧異時
      ，究竟何者為可採，何者為不足採，法院原得本其自由心
      證予以斟酌取捨，非謂一有不符或歧異，即應認其全部供
      述均為不可採信（最高法院78年度臺上字第1469號判決要
      旨參照）經查：
      1.依共犯甲○○在前揭運輸海洛因入境被查獲後，於法務
        部調查局航業海員調查處初次詢問時所述，即陳稱係綽
        號「阿宏」之人要其前往大陸地區運輸海洛因入境，其
        係依「阿宏」指示到大陸地區後，與「阿華」之人聯繫
        ，由「阿華」交付該毒品等語（見法務部調查局航業海
        員調查處卷第1至6頁）。而法務部調查局航業海員處調
        查人員在第二次詢問共犯甲○○時，仍陳稱係「阿宏」
        之人要其前往大陸地區運輸海洛因入境，該調查處人員
        依此調閱共犯甲○○之通訊監察譯文，並提示該可能對
        話之人照片，其內包括被告戊○○照片，共犯甲○○表
        示並無其所稱「阿宏」之人（見法務部調查局航業海員
        調查處卷第8至12頁）。而共犯甲○○在被訴運輸毒品
        案件審理時，亦陳稱本件受是「阿宏」之人所託前往大
        陸地區運輸海洛因，「阿華」之人係到大陸時才聯繫，
        並交付該毒品等語（見前揭臺灣桃園地方法院94年度重
        訴字第32號卷）。在本案偵查檢察官初次訊問時，又改
        稱：伊跟戊○○借五十萬剩二十萬沒還，戊○○叫陳國
        順來打伊，因為他們逼債太急才說是他，本件毒品是一
        個姓劉的叫伊去拿的等語（見95年度偵字第1424號卷第
        87至88頁）。又在本案偵查檢察官第二次訊問時陳稱：
        本件毒品是綽號「阿宏」要伊去拿，並指認該「阿宏」
        之人為被告戊○○等語（見同上偵查卷第99至100頁）
        。而在本院審理時，又改稱：本件是「阿華」要伊到大
        陸帶毒品，是「阿宏」即被告戊○○鼓勵伊去，伊是因
        為欠被告戊○○錢，為了還錢才去等語（見本院96年6
        月14日審判筆錄）。是細譯共犯甲○○就本件係受何人
        所託才前往大陸地區運輸海洛因入境一事，其前揭歷次
        之陳述固互有出入而不一致，然按上所述，尚難因此遽
        認其所述全屬不可採。
      2.依證人陳朝維於本院審理時所述：（你們查獲甲○○時
        ，有無跟甲○○提到阿宏這個人？）甲○○自己講阿宏
        的，第一次抓到甲○○的筆錄，他自己就講阿宏，伊並
        沒有提示什麼人等語。顯見證人共犯甲○○在初次之陳
        述，並未經過任何強暴、脅迫、詐欺、利誘等外力干擾
        ，而係基於其個人自由意識，且係甫遭逮捕後所述，距
        案發時間較短，記憶當更為清晰，尚無時間思考如何匿
        、飾、增、減，動機較為純正。而本件係依監聽資料查
        獲甲○○運輸毒品入境，經調閱甲○○前揭所使用行動
        電話監聽譯文，並播放該電話錄音內容，經甲○○確認
        係其所指「阿宏」之人等情，亦據證人陳朝維於本院審
        理時證述在卷。而通話對向經前揭作聲紋鑑定比對結果
        ，確為被告戊○○本人，已如前述。則其所指受「阿宏
        」之人所邀運輸本件毒品，確為被告戊○○無疑。
      3.共犯甲○○於前揭法務部調查局航業海員處調查人員第
        二次詢問，提出被告戊○○之照片要其指認時，共犯甲○○雖陳稱其內並無「阿宏」之人。然查，證人陳朝維
        調閱該監聽資料，並播放通話內容，確認所通話之對向
        為其所稱「阿宏」之人，然該通話對向經前揭作聲紋鑑
        定比對結果，確為被告戊○○本人，俱如前述。佐以甲○○及被告戊○○於本院審理時所述，渠二人在本件之
        前就已經認識等語。何以在此通話對象甚為明確之情況
        下，而甲○○又並非與被告戊○○毫不認識，在經證人
        陳朝維提出被告戊○○之照片要其指認時，甲○○還要
        稱此人並非其所指之「阿宏」？可見甲○○在本件循線
        查悉被告戊○○即為其所稱之「阿宏」時，就已經為了
        迴避對被告戊○○之指認，才為此不實陳述。至於共犯
        甲○○其後改稱「是一個姓劉的要伊去拿的」「是阿華
        託伊去拿的」云云，不僅與前揭監聽譯文及聲紋鑑定報
        告不符，且其又無法說出改稱之理由，更顯見此為事後
        維護之詞，難以憑信。
      4.共犯甲○○前揭偵查中雖陳稱：是因為被告戊○○逼債
        逼的太急，又被其叫人毆打，所以才誣指被告戊○○云
        云。然依其就此於本院審理時所述：（你剛才說有欠戊○○錢，戊○○是否有為了此事，跟你有衝突？）只說
        一些不好聽的話，（你說欠戊○○錢，所以戊○○有叫
        人打你，所言是否屬實？）打是沒有，但他有叫小弟來
        工地找伊，當時有很多人來，（有無因為戊○○叫小弟
        找你而記恨？）記恨沒有，因為欠錢本來就要還等語。
        則其前揭偵查中所述與被告戊○○間有債務糾紛，是因
        此糾紛才指認被告云云，是否合於真實，已非無疑。再
        參以證人陳朝維前揭於本院審理時所述，共犯甲○○在
        本件遭查獲，旋即向之供出本件委託運送之人，顯見其
        根本未經過任何其他因素考量，動機至為純正，更遑論
        係因債務糾紛而誣指。再者，縱令共犯甲○○與被告戊○○兼有債務糾葛，然其前揭指認綽號「阿宏」即被告
        戊○○係委託為本件運輸毒品之人，既有如前述補強證
        據足以擔保確屬真實，自難執此為由而否認其指訴之真
        實性。
    (二)被告二人否認前揭匯款係購買海洛因，辯稱：係與綽號「
      阿號」之人在大陸合作開餐廳的投資款云云。然查，依被
      告二人於檢察官訊問時就該匯款緣由，被告戊○○陳稱：
      （在大陸投資餐廳是跟誰合夥？）乙○○也有投資，一個
      人差不多新臺幣四十萬元，（有匯錢到大陸去嗎？）沒有
      ，（投資的錢交給誰？）伊等在那邊有認識大陸的人，（
      有無以你太太名義或請你太太匯款到林詠琪臺新銀行帳戶
      58萬7千5百元，在94年3月10日匯的？）這個金額伊耳熟
      ，可是好像不是這個名字，是伊朋友要用錢，伊匯給他的
      ，（你朋友何名？）伊都叫他外號〝阿號〞，（你匯幾次
      錢給阿號？）好像也是一、二次吧，忘記了，後來他也沒
      還伊，伊也不想記，（你有無說何時還你58萬7千5百元或
      利息如何算？）都沒有，好朋友借錢伊沒跟他收等語；被
      告乙○○就此則陳稱：（在大陸有無投資生意？）在廣東
      保安投資餐廳沒幾個月，跟戊○○一起投資，當時各拿四
      十萬元投資，錢是直接拿去的，在九十三年的時候，（有
      無請馮家鳳、丙○○二人或以她們二人名義在94年3月8日
      分別匯款33萬7千5百元及25萬元到上海商銀臺南分行？）
      沒什麼印象，伊不記得了，時間太久了，（剛才問你的匯
      款有無印象？）伊記得伊姊姊伊有跟她借錢，常常借常常
      還等語（以上見95年度偵字第1424號卷第31至37頁）。則
      依被告二人於偵查中所述，所謂與「阿號」之人合夥經營
      餐廳之投資款，被告二人係直接拿到大陸交付，根本與前
      揭匯款無涉，故其於本院審理時才又改稱該匯款係投資餐
      廳之款項云云，是否為真，實堪存疑。再者，被告二人於
      本院訊問時，就「阿號」之人年籍為何、從事何業等，均
      未能完整而明確的交代，不僅與一般人之投資常情有違，
      且被告二人就如何認識阿號、認識多久、本件投資餐廳地
      點為何，依被告戊○○於本院調查時所述：（如何認識阿
      號？）到大陸那邊沒多久就認識他，在一個聚會認識他的
      ，因為他住在伊等附近，聊一聊就認識，當時乙○○也在
      場，（認識阿號多久？）去大陸沒多久，約一年多，（你
      們到大陸地區合資開何種餐廳？）臺菜餐廳，在深圳松岡
      那邊等語；依被告乙○○所述：（阿號如何認識的？）伊
      認識他好幾年了，約三、四年，阿號住在伊家興隆路附近
      ，伊等才認識的，伊認識阿號時，戊○○已經先認識他了
      ，所以戊○○應該認識他比較久，（在何處開餐廳？）廣
      東省的保安，開臺灣小吃，類似臺灣的熱炒等語（以上見
      本院95年9月21日訊問筆錄）；被告二人所述亦互有出入
      而不一致。顯見被告二人前揭辯稱匯款係合夥經營餐廳之
      投資款云云，並非事實。
    (三)至於被告辯稱：若要購買海洛因就不會用自己妻子或親友
      名義匯款，而甘冒被查獲之風險云云。然查，本件係透過
      監聽才查獲甲○○前揭運輸毒品入境之行為，業據證人陳
      朝維證述明確如前。而被告二人前揭與「阿華」之人就海
      洛因如何分配、成本為何等，甚至在本件共犯甲○○被查
      獲後還撥打電話詢問為何延滯，而在確知共犯甲○○出事
      後，要如何透過管道瞭解、疏通，被告二人均係透過電話
      相互聯繫，可見被告對於己身因此毒品犯行遭監聽一事並
      不知悉。故其在本件行為前，認為本件購買毒品私運返臺
      販售之犯行不會被發覺，才會便宜行事，以自己妻子或親
      友帳戶匯款，況且本件認定被告二人之犯行，既有如前述
      明確事證可以證明，自不能僅因被告己身犯罪手法之拙劣
      、粗疏，即倒果為因執為本件否認犯罪之理由。
    (四)被告二人辯稱：既然每塊海洛因磚為58萬7千5百元，然被
      告二人僅為二筆匯款，根本不夠購買3塊海洛因磚乙節。
      查，本件係被告戊○○為2筆匯款，金額各為58萬7千5 百
      元，被告乙○○則為前揭2次匯款金額合計亦為58萬7千5
      百元，只不過被告戊○○其中一筆因該帳戶被禁止交易而
      未能完成，俱如前述。參以被告戊○○前揭之0000000000
      號行動電話通訊監察譯文，其於94年3月16日有再撥打「
      阿華」之00000000000號電話，對話內容則為：A：他剛剛
      有刷，銀行的疏失，沒有匯出去；B：銀行沒匯出去？A：
      明天伊叫他用單子寫，不要用轉帳，直接匯的，明天再弄
      ，同樣戶頭嗎？B：對等語（見法務部調查局航業海員調
      查處卷第167頁。）。可見被告戊○○就遭退回未能完成
      之匯款，還要再依約匯款過去，只不過因共犯甲○○入境
      遭查獲，其後才未再匯款。故本件確係以前揭58萬7千5百
      元之3筆匯款購買海洛因無訛，被告此部分之辯解，亦無
      足取。
三、論罪科刑部分：
    (一)查被告行為後，刑法於94年2月2日修正公布，於95年7月1
      日施行。按行為後法律有變更者，適用行為時之法律，但
      行為後之法律有利於行為人者，適用最有利於行為人之法
      律，現行刑法第2條第1項定有明文。刑法第2條本身雖經
      修正，但刑法第2條既屬適用法律之準據法，本身尚無比
      較新舊法之問題，應一律適用裁判時之現行刑法第2條規
      定以決定適用之刑罰法律。又以本次刑法修正之比較新舊
      法，應就罪刑有關之共犯、未遂犯、想像競合犯、牽連犯
      、連續犯、結合犯，以及累犯加重、自首減輕暨其他法定
      加減原因（如身分加減）與加減例等一切情形，綜其全部
      罪刑之結果而為比較（最高法院95年度第8次刑庭會議決
      議參照）。茲就本案所應適用法律之變更情形列述如下：
      1.毒品危害防制條例第4條第1項之販賣第一級毒品罪及懲
        治走私條例第2條第1項之私運管制物品進口罪，有關併
        科罰金刑部分，依修正前刑法第33條第5款規定「罰金
        ：1元以上。」，修正後刑法第33條第5款規定「罰金：
        新臺幣1,000元以上，以百元計算之。」，則依修正後
        之法律，本件所得併科處之罰金刑最低為新臺幣1千元
        ，惟如依行為時即修正前刑法第33條第5款規定之罰金
        最低額則為銀元1元即新臺幣3元，是比較前開規定，以
        修正前刑法第33條第5款規定，其法定得予科處之罰金
        刑最低額度較低，較有利於行為人。
      2.被告所犯私運管制物品進口及運輸毒品等犯行，目的在
        販賣，依被告等行為時即修正前刑法第55條牽連犯之規
        定，應以一罪論，修正後刑法業已刪除第55條牽連犯之
        規定，則被告等前揭各罪應分論併罰，比較新舊法結果
        ，行為時之法律即修正前刑法之規定對被告等較為有利
        。
      3.綜上全部罪刑之而為比較結果，應整體適用修正前之刑
        法，論處被告等罪刑。
    (二)又修正後刑法第2 條第1 項之規定，係規範行為後「法律
      變更」所生新舊法比較適用之準據法，故如新舊法處罰之
      輕重相同，即無比較適用之問題，非此條所指之法律有變
      更，即無本條之適用，應依一般法律適用原則，適用裁判
      時法（最高法院95年第21次刑事庭會議紀錄參照）。查：
      1.刑法第28條共犯之規定，於修正前規定為「二人以上共
        同實施犯罪之行為者，皆為正犯」，修正施行後之規定
        則為「二人以上共同實行犯罪之行為者，皆為正犯」，
        本條之修正理由係為排除陰謀共同正犯、預備共同正犯
        於本條所規定之正犯之外。
      2.刑法第55條關於想像競合犯之規定，新法增列但書「不
        得科以較輕罪名所定最輕本刑以下之刑」，係科刑之限
        制，為法理之明文化。
      3.上開條文之修正均屬法理之明文化，對被告而言無有利
        、不利之情形，是無新舊法比較之問題，自應逕行適用
        裁判時法。
    (三)按海洛因為毒品危害防制條例第2條第2項第1款所列之第
      一級毒品，且係行政院依懲治走私條例第2條第4項所公告
      之「管制物品項目及其數額」甲項第4款規定之管制進出
      口物品。次按販賣毒品罪，不以販入之後，復行賣出為必
      要，只須意圖營利而販入或賣出，有一於此，犯罪即應成
      立（最高法院92年度臺上字第7046號判決要旨參照）。又
      懲治走私條例第2條第1項所謂私運管制物品進口，係指由
      國外或自大陸地區私運管制物品，進入臺灣地區而言；輸
      入之既遂與未遂，又以是否已進入國界為標準；而運輸毒
      品罪祇以所運輸之毒品已實施運送為已足，並非以運抵目
      的地為犯罪完成之要件，區別該罪既遂或未遂，應以已否
      起運為準，既已起運，構成該罪之輸送行為即已完成，不
      以抵達目的地為既遂條件（最高法院95年度臺上字第298
      號判決要旨參照）。故核被告上開所為，均係犯毒品危害
      防制條例第4條第1項之運輸、販賣第一級毒品罪及懲治走
      私條例第2條第1項之私運管制物品第一級毒品進口罪。被
      告就上開犯行與「阿華」間，就上開運輸第一級毒品及私
      運管制物品進口犯行與甲○○間，分別有犯意聯絡、行為
      分擔，為共同正犯。被告等持有第一級毒品之低度行為，
      為運輸、販賣第一級毒品之高度行為所吸收，不另論罪。
      被告等私運管制進口之毒品進口，係一行為觸犯運輸毒品
      及私運管制物品進口二罪名，為想像競合犯，從一重以運
      輸第一級毒品罪處斷（最高法院73年臺覆字第17號判例意
      旨參照）。被告等運輸毒品之目的在販賣，販賣之行為較
      諸單純運輸毒品之行為，與實害更為貼近，應依修正前刑
      法第55條牽連犯之規定，從一重之販賣第一級毒品罪處斷
      （最高法院93年度臺上字第4859號判決要旨參照）。爰審
      酌被告等前開犯罪情節，及所運輸、販入之第一級毒品海
      洛因驗餘淨重合計976.71公克，純度71.36％，純質淨重
      696.98公克，若流入市面，非但助長毒品氾濫，且將嚴重
      損害社會安全及國人健康，所生危害非輕，及其等犯罪後
      矢口否認犯行，毫無悔意，兼衡其等參與犯罪之情節、品
      行、生活狀況、智識程度等一切情狀，各量處如主文所示
      之刑，並依刑法第37條第1項規定，宣告褫奪公權終身，
      以示懲儆。扣案如附表一所示之物，係查獲之第一級毒品
      ，依毒品危害防制條例第18條第1項前段規定，均宣告沒
      收銷燬之。如附表二所示之物，為被告等所有，且係供本
      件夾藏、包裝上開第一級毒品海洛因而運輸、走私進入我
      國境內之用，且法務部調查局鑑定時既將此部分之包裝袋
      與海洛因分別秤重，有前揭鑑定通知書可佐，足認與扣案
      之海洛因並無不可析離之關係，均應依同條例第19條第1
      項規定宣告沒收。
據上論斷，應依刑事訴訟法第299條第1項前段，毒品危害防制條
例第4條第1項、第18條第1項前段、第19條第1項，懲治走私條例
第2條第1項、第11條，刑法第11條、第2條第1項前段、第28條、
第55條、第37條第1項，修正前刑法第55條，判決如主文。
本案經檢察官黃于真到庭執行職務。
中　　華　　民　　國　　96　　年　　7 　　月　　5 　　日
　　　　　　　　　刑事第七庭    審判長法　官  梁耀鑌
                                      法  官  吳冠霆
                                      法  官  許泰誠
以上正本證明與原本無異。
如不服本判決，應於判決送達後10日內，向本院提出上訴狀。
　　　　　　　　　　　　　　　　      書記官　劉麗英
中　　華　　民　　國　　96　　年　　7 　　月　　5 　　日
附錄本案論罪科刑法條全文
毒品危害防制條例第4條
製造、運輸、販賣第一級毒品者，處死刑或無期徒刑；處無期徒
刑者，得併科新臺幣 1 千萬元以下罰金。
製造、運輸、販賣第二級毒品者，處無期徒刑或 7 年以上有期徒
刑，得併科新臺幣 7 百萬元以下罰金。
製造、運輸、販賣第三級毒品者，處 5 年以上有期徒刑，得併科
新臺幣 5 百萬元以下罰金。
製造、運輸、販賣第四級毒品者，處 3 年以上 10 年以下有期徒
刑，得併科新臺幣 3 百萬元以下罰金。
製造、運輸、販賣專供製造或施用毒品之器具者，處 1 年以上 7
年以下有期徒刑，得併科新臺幣 1 百萬元以下罰金。
前五項之未遂犯罰之。
懲治走私條例第2條
私運管制物品進口、出口逾公告數額者，處 7 年以下有期徒刑，
得併科新臺幣 3 百萬元以下罰金。
前項之未遂犯罰之。
第 1 項所稱管制物品及其數額，由行政院公告之。
附表一：扣案之第一級毒品海洛因6包（驗餘淨重合計976.71公
克，純度71.36％，純質淨重696.98公克）。
附表二：裝置上開第一級毒品海洛因之包裝袋（空包裝重37.29
公克）、膠布1張及新臺幣百元紙鈔半張。
